---
title: "Acemoglu adatok keresése"
output: github_document
editor_options: 
  chunk_output_type: console
---

```{r setup, include=FALSE}
knitr::opts_chunk$set(echo = TRUE, warning = F, message = F)
```

```{r}
library(tidyverse)
library(wbstats)
library(printr)

WD <- gsub(getwd(), pattern = "insution-colony.*", replacement = "insution-colony")
```

## Data from Acemoglu's site

Összehasonlításként az összes csatolt adatot letöltöttem Acemoglu honalapjáról, hogy ellenőrizni tudjuk az általunk gyűjtöttek helyességét. Sajnos már az ide feltöltött adatok sem minden esetben korrektek. Az adatfájlok mellé feltöltött .do fájlban az alábbi komment olvasható például: "I am not sure what values of extmort4 were used to calculate quantiles, perhaps from an earlier version of the data that I do not have access to. Thus, I cannot exactly reproduce Table 1, but the summary statistics that emerge using quantiles of extmort4 in the final dataset are similar."

`ace_data1` tartalmazza az Acemoglu oldalára Table 2 pont alatt feltöltött DTA fájl adatait.

```{r}
list.files(str_c(WD, "/Acemoglu-data"), full.names = TRUE) %>% 
  # read all data from authors website
  walk(~ assign(x = str_c("ace_data", str_remove_all(., "\\D")), # new name
                value = haven::read_dta(.), 
                envir = .GlobalEnv)
  )
```

A `basecp` vektor tartalmazza a felhasználni kívánt országok 3 betűs jelölését.

```{r}
baseco <- ace_data1 %>% 
  filter(!is.na(baseco)) %>% 
  pull(shortnam) %>% 
  as.character()
```

## Table1

Acemoglu oldaláról a táblázatok reprodukálást biztosító (/biztosístani szándékozó) stata kódok elérhetőek.

https://economics.mit.edu/faculty/acemoglu/data/ajr2001

Átlagok:

```{r}
ace_data1 %>% 
  select(-shortnam) %>% 
  {
    bind_rows(
    mutate(., n = ifelse(is.na(baseco), "base", "outer")) %>%
      group_by(n) %>%
      summarise_all(mean, na.rm = TRUE) %>%
      ungroup() %>%
      filter(n == "base"),
      summarise_all(., mean, na.rm = TRUE) %>% 
        mutate(n = "world")
    )
  } %>% 
  pivot_longer(-1) %>% 
  pivot_wider(names_from = n)
```

Kvantilisek:

```{r}
ace_data1 %>% 
  filter(!is.na(baseco)) %>%
  mutate(g = cut(x = extmort4, breaks = quantile(extmort4, probs = (0:4)*.25), include.lowest = T, F)) %>%
  group_by(g) %>% 
  summarize_if(is.numeric, mean, na.rm = TRUE)
```

Ez alapján a változók mögötti értékek

```{r}
NiceName <- function(x) {
  # code names and their meaning
  case_when(
    x == "logpgp95" ~ "Log GDP per capita (PPP) in 1995",
    x == "loghjypl" ~ "Log output pper worker in 1988",
    x == "avexpr" ~ "Average protection against expropriation risk",
    x == "cons1" ~ "Constrain on executive in 1900",
    x == "democ00a" ~ "Democracy in 1900",
    x == "euro1900" ~ "Eurpean settlements in 1900",
    x == "logem4" ~ "Log European settler mortaility",
    TRUE ~ x
  )
}
```

### GDP

Az összehasonlítás kivitelezéséhez minden változót azonos kóddal mentek, mint Acemoglu, de utána írom a forrás rövidítését.

```{r}
logpgp95_wb <- wb(indicator = "NY.GDP.PCAP.PP.CD") %>% 
  filter(date == 1995) %>% 
  transmute(geo = iso3c, logpgp95 = log(value))
```

```{r}
pwt100 <- readxl::read_excel(str_c(WD, "/data/pwt100.xlsx"), sheet = "Data")
```


```{r}
logpgp95_pwt <- pwt100 %>% 
  filter(year == 1995) %>% 
  transmute(geo = countrycode, logpgp95_pwt = log(rgdpe/pop))
  # rgde: Expenditure-side real GDP at chained PPPs (in mil. 2017US$)
```

```{r}
logpgp95_checkdf <- list(
  logpgp95_wb %>%
  set_names("shortnam", "logpgp95_wb"),
  logpgp95_pwt %>% 
  set_names("shortnam", "logpgp95_pwt"),
  ace_data1
) %>% 
  reduce(full_join) %>% 
  select(shortnam, starts_with("logpgp95")) %>% 
  pivot_longer(-c(shortnam, logpgp95)) %>% 
  na.omit() %>% 
  mutate(
    name = str_remove_all(name, "logpgp95_"),
    name = str_to_upper(name)
    )
```

```{r}
ggplot(logpgp95_checkdf) +
  aes(logpgp95, value, label = shortnam) + 
  facet_wrap(~ name) +
  geom_abline(color = "red4") +
  geom_label()
```

```{r}
logpgp95_checkdf %>% 
  group_by(name) %>% 
  summarise(
    pearson_cor = cor(value, logpgp95, method = "pearson"),
    spearman_cor = cor(value, logpgp95, method = "spearman"),
    rel_diff = mean(value - logpgp95 / logpgp95),
    n = n()
    )
```

A korrelációk és az eltérések alapján számomra nem teljesen egyértelmű, hogy melyik forrás GDP adatát érdemesebb használni.

### Log output pper worker in 1988

```{r}
loghjypl_pwt <- pwt100 %>% 
  filter(year == 1988) %>% 
  transmute(geo = countrycode, loghjypl_pwt = log(rgdpe/emp/1e5))
```

```{r}
loghjypl_pwt %>% 
  right_join(ace_data1, by = c("geo" = "shortnam")) %>% 
  ggplot() +
  aes(loghjypl, loghjypl_pwt, label = geo) +
  geom_abline(color = "red4") + 
  geom_label()
```

### Average protection against expropriation risk

### Constrain on executive in 1900

```{r}
p5v2018 <- readxl::read_excel(str_c(WD, "/data/p5v2018.xls"))
```


```{r}
cons1_p5 <- p5v2018 %>% 
  filter(year == 1900) %>% 
  select(geo = scode, cons1_p5 = xconst)
```

```{r}
cons1_p5 %>% 
  left_join(ace_data1, by = c("geo" = "shortnam")) %>% 
  ggplot() +
  aes(cons1, cons1_p5, label = geo) +
  geom_abline(color = "red4") +
  geom_label(nudge_x = .6, nudge_y = .6, alpha = .3, fill = "steelblue")
```

```{r}
cons1_p5 %>% 
  left_join(ace_data1, by = c("geo" = "shortnam")) %>% 
  count(cons1_p5, cons1) %>% 
  na.omit() %>% 
  ggplot() +
  aes(cons1, cons1_p5, fill = n, label = n) +
  geom_abline() +
  geom_tile(color = "black") +
  geom_text(color = "white")
```

Az ábrák alapján úgy néz ki, hogy el sem érhetőek az egyes országokra a változók.

```{r}
p5v2018 %>% 
  filter(scode %in% baseco) %>% 
  count(year) %>% 
  ggplot(aes(year, n)) +
  geom_step()
```

1900-ban csak 15 országra érhető el adat a 64 elemezni kívántból.

## Table 2

```{r}
ace_data2
```


```{r}
tibble(model_range = c("Whole world", "Base sample")) %>% 
  slice(rep(1:n(), times = 4)) %>% 
  mutate(
    model = str_c("Model ", row_number()),
    explanatory = c(
      "avexpr",
      "avexpr",
      "avexpr + lat_abst",
      "africa + lat_abst + avexpr + other + asia",
      "avexpr + lat_abst",
      "africa + lat_abst + avexpr + other + asia",
      "avexpr",
      "avexpr"
    ),
    dependent = c(rep("logpgp95", 6), rep("loghjypl", 2)),
    formula = str_c(dependent, " ~ ", explanatory),
    data = list(ace_data2),
    var_names = map(data, names),
    var_names = map2(var_names, formula, ~ keep(.x, function(x) str_detect(.y, x))),
    data = map2(data, model_range, ~ switch(.y, "Base sample" =  filter(.x, !is.na(baseco)), .x)),
    data = map2(data, var_names, select),
    data = map(data, na.omit),
    fit = map2(formula, data, lm),
    map_df(fit, ~ broom::glance(.)["r.squared"]),
    coef = map(fit, broom::tidy)
  ) %>% 
  unnest(coef) %>% 
  transmute(model, model_range, r2 = scales::percent(r.squared), term,
            est = str_c(round(estimate, 2), " (", round(std.error, 2), ")")) %>% 
  filter(term != "(Intercept)") %>% 
  pivot_wider(names_from = term, values_from = est) %>% 
  pivot_longer(-1) %>% 
  pivot_wider(names_from = model) %>% 
  mutate_all(~ ifelse(is.na(.), "", .))
```





democracy index: acemoglue honlap

temperature: ace

dummy landlocked: ace

Malaria: gallup cikkből kinézni 

Latitude: r beépített

Yellow fever: ?




